最高法院刑事判決　　　　　　一○○年度台上字第一五○五號
上　訴　人　莊士吉
選任辯護人　宋錦武律師
上列上訴人因擄人勒贖等罪案件，不服台灣高等法院台南分院中
華民國一○○年一月三十一日第二審判決（九十九年度上訴字第
一一六四號，起訴案號：台灣台南地方法院檢察署八十九年度偵
字第一０五九、一一０七號），提起上訴，本院判決如下：
    主  文
上訴駁回。
    理  由
按刑事訴訟法第三百七十七條規定：上訴於第三審法院，非以判
決違背法令為理由，不得為之。是提起第三審上訴，應以原判決
違背法令為理由，係屬法定要件，如果上訴理由書狀並未依據卷
內訴訟資料，具體指摘原判決不適用何種法則或如何適用不當，
或所指摘原判決違法情事，顯與法律規定得為第三審上訴理由之
違法情形，不相適合時，均應認其上訴為違背法律上之程式，予
以駁回。本件原審經審理結果，認為上訴人莊士吉未經許可持有
制式手槍、子彈及擄人勒贖之犯行罪證明確，因認第一審依想像
競合犯從一重論上訴人以未經許可持有手槍罪，處有期徒刑六年
，併科罰金新台幣（下同）十萬元；另論以共同意圖勒贖而擄人
罪，處有期徒刑十五年；並就主刑部分定其應執行有期徒刑十八
年，併科罰金十萬元，暨為罰金易服勞役折算標準及相關從刑諭
知之判決，為無不合，予以維持，駁回上訴人在第二審之上訴。
已詳敘調查、取捨證據之結果及憑以認定犯罪事實之心證理由。
從形式上觀察，原判決並無足以影響判決結果之違法情形存在。
上訴意旨略以：(一)、依上訴人於第一審及共同正犯洪天富（因共
同擄人勒贖罪，經本院以九十二年度台上字第五０六號判決，維
持第二審判處有期徒刑十八年之判決確定在案，下稱前案）於警
詢及原審中之陳述，可證上訴人所犯之非法持有槍、彈及擄人勒
贖犯行間，有方法結果之牽連關係，應論以牽連犯，原判決以二
罪併罰論，顯有不當。此外，洪天富及共同正犯王柏煌（所犯未
經許可寄藏手槍、子彈罪部分，前案經第二審判處有期徒刑五年
，併科罰金十萬元確定；共同擄人勒贖罪部分，前案經本院維持
第二審判處無期徒刑之判決確定在案）二人於前案及本案原審審
理中，就犯罪槍枝是否為上訴人所帶來，以及上訴人是否於犯案
（即民國八十九年一月九日）前已持有該犯案之槍枝等事項，前
後供述不一，且王柏煌於本案原審審理時亦坦承有為脫罪而嫁禍
上訴人之情事存在，顯見上述二人之自白及陳述已有瑕疵，原判
決未調查其他補強證據，遽以該二人於前案之自白與不利於上訴
人之陳述為判決上訴人有罪之唯一證據，亦有判決不適用法則之
違誤。(二)、原判決對於上訴人於犯案過程中並未對被害人吳進池
加以凌虐，且於取贖後釋放被害人等行為，未予審酌，顯與量刑
法則有違云云。惟查：(一)、採證認事，乃事實審法院之職權，其
對證據證明力之判斷，如未違背經驗法則或論理法則，復已敘述
其憑以判斷之心證理由，即不能任意指為違法。原判決綜核：王
柏煌於前案第一審之供述，及洪天富於前案原審否認於王柏煌及
上訴人擄人時有在場，並於前案辯稱：當晚伊有二位化粧品客戶
即李世厚、王國揚，前來找伊商談購買化粧品事宜，然因晚餐時
間已到，伊乃請該二位客戶，到台南市○○路「三六九餐廳」用
餐，並請王柏煌、上訴人二人作陪，餐後伊以小客車，載客戶李
世厚、王國揚二人離去，並前往台南市○○○街「立崎公司」洽
談化粧品買賣事宜，王柏煌、上訴人則共乘一部機車離開等語，
及證人李世厚、王國揚於前案第一審及原審更一審分別證稱：八
十九年一月九日（按即上訴人與王柏煌等人擄綁被害人吳進池當
天），那天晚上吃飯時間，伊等有去找洪天富，洪天富二位朋友
即上訴人與王柏煌在場，吃完飯即分手，洪天富帶伊等二人，到
台南市○○○街「立崎公司」，結果公司沒開等語甚詳。足徵王
柏煌、上訴人係見到被害人後，始臨時選定被害人為擄人勒贖對
象，洪天富當時確不在場參與擄人。前案本院判決亦同此認定，
有該判決在卷可憑。再查王柏煌於前案始終供稱：持槍押被害人
所使用未扣案槍枝及已扣案之子彈是伊於八十八年間，在高雄市
梓官區受綽號「金益」之不詳姓名成年男子委託寄藏，於同年十
月間，將上開槍、彈借予上訴人持有，於八十九年一月九日晚間
，因發現有擄人對象即被害人，乃由伊在現場等候，而由上訴人
回去取該槍、彈再回現場用於押被害人，同年一月十日取得贖款
後，伊及上訴人坐上洪天富所駕駛之吉普車，為警圍捕時，彈匣
及子彈掉落現場，槍枝則為上訴人帶走等情。此部分事實，前案
確定判決亦為相同之認定。上訴人於本案第一審亦供承該槍枝為
其攜走，其後將該槍枝裝進垃圾袋丟掉等語等證據資料，憑以認
定八十八年間，王柏煌受綽號「金益」之男子委託寄藏上揭槍、
彈，王柏煌並於同年十月間，將上開槍、彈借予上訴人持有，於
擄綁被害人當晚，因發現有擄人對象，乃由王柏煌在現場等候，
上訴人回去取該槍、彈再回現場用於押被害人等犯行之論據。而
以上訴人所辯：上揭槍枝是王柏煌當場交給伊的，並非伊之前就
非法持有該槍枝、子彈云云，為卸責之詞。證人王柏煌於本案原
審所稱：扣案槍枝是伊帶到擄人現場，洪天富不論是作案前後均
未曾持有過，伊祇見上訴人持一支刀子，伊於前案為脫罪始將槍
枝部分推給上訴人之證詞；證人洪天富於本案第一審及原審所證
：犯案時由王柏煌持槍押被害人，槍是王柏煌自己帶來，伊未見
過上訴人持槍，亦不知何人帶走槍等語，均係事後迴護上訴人之
詞，俱無可採。而證人洪天富於前案警詢所稱：伊與上訴人跟縱
被害人之自小客車，立即聯絡王柏煌前來，王柏煌帶一把手槍來
與伊等會合等語，為洪天富自己於前案所否認，核與事實不符，
亦非有利於上訴人之證詞。於理由內依據調查所得之證據，詳加
指駁。所為論斷，核與採證法則並無違背，不得任意指摘，而資
為合法之第三審上訴理由。(二)、未經許可持有槍、彈罪，祗須未
經主管機關許可，且無正當理由，而持有槍、彈，罪即成立；其
持有之繼續，為行為之繼續，至持有行為終了時，均論為一罪，
不得割裂。若持有之後，以之犯他罪，兩罪間之關係如何，端視
開始持有之原因為斷，如早已非法持有槍、彈，後另起意犯罪，
應以數罪併罰論處。必以在刑法修正刪除牽連犯之規定生效前，
因意圖犯某罪而持有槍、彈，嗣後果持之以犯該罪，兩罪間始有
牽連犯之適用。原判決依憑上揭相關之證據，認定王柏煌於八十
八年十月間，將上揭槍、彈借予上訴人持有；嗣至八十九年一月
九日晚間，王柏煌與上訴人發現擄人對象即被害人，二人起意擄
被害人勒贖，上訴人始回去取出槍、彈用以強押被害人，二罪之
間，並無方法結果之牽連關係，而予以分論併罰（見原判決第十
七、二十二頁），核無不合。上訴意旨仍執陳詞，漫指原判決用
法可議，並非第三審上訴之適法理由。(三)、原審維持第一審以上
訴人之責任為基礎，並審酌刑法第五十七條所列各款事項及一切
情狀，就其所犯二罪分別量刑，既未逾越法定刑度，又未濫用自
由裁量之權限，上訴意旨單純就科刑輕重而為爭執，亦難謂已符
合首揭法定上訴第三審之要件。其上訴違背法律上之程式，應予
駁回。
據上論結，應依刑事訴訟法第三百九十五條前段，判決如主文。
中    華    民    國  一○○  年    三    月   三十   日
                      最高法院刑事第七庭
                          審判長法官  邵  燕  玲  
                                法官  李  伯  道  
                                法官  孫  增  同  
                                法官  李  嘉  興  
                                法官  王  聰  明  
本件正本證明與原本無異
                                      書  記  官  
中    華    民    國  一○○  年    四    月    八    日
                                                       s